臺灣高雄地方法院刑事判決　　　　　　　94年度訴字第1716號
公　訴　人　臺灣高雄地方法院檢察署檢察官
被　　　告　丙○○
　　　　　　　　　　　樓
　　　　　　　　　　（另案臺灣高雄第二監獄執行中）
上列被告因詐欺案件，經檢察官提起公訴（94年度偵字第10216
號）及移送併案審理（94年度偵字第18737 號、臺灣屏東地方法
院檢察署檢察官94年度偵字第1996號），嗣因被告就被訴事實為
有罪之陳述，本院並聽取當事人之意見後，改依簡式審判程序進
行，判決如下：
    主  文
丙○○連續幫助意圖為自己不法之所有，以詐術使人將本人之物
交付，處有期徒刑陸月，如易科罰金，以參佰元折算壹日。
    事  實
一、丙○○因缺錢花用，於民國93年間某日因見報紙分類廣告欄
    刊登收購金融機構帳戶之廣告，得知可藉由出售開立之金融
    機構帳戶之存摺簿及提款卡以換取現金花用，其在可預見將
    自己金融帳戶提供他人使用，可能幫助他人遂行詐欺取財之
    犯罪目的，竟仍以縱有人以其金融帳戶實施詐欺取財犯行，
    亦不違背其本意之幫助概括犯意，先後4 次於附表所示時間
    ，均在高雄縣鳳山市之「大統百貨公司」前，以每本存摺（
    含金融卡、密碼）新臺幣（下同）1,000 元之代價，出售如
    附表一所示之存摺予綽號「阿忠」之成年男子，而提供予該
    綽號「阿忠」者作為存提款及匯款使用，資以幫助綽號「阿
    忠」所屬之不詳集團供以詐騙他人財物之用。嗣該集團分別
    於附表二所示時間，以附表二所示之詐騙手法，致附表二所
    示之被害人陷於錯誤，以自動櫃員機轉帳方式，分別匯款至
    附表一所示被告帳戶，而附表二所示詐欺所得款項亦由不詳
    成年人以金融卡分別自被告附表一所示帳戶中領出而得逞。
二、案經高雄市政府警察局移送臺灣高雄地方法院檢察署檢察官
    偵查起訴，及高雄縣政府警察局移請臺灣高雄地方法院檢察
    署檢察官、屏東地方法院檢察署檢察官移送本院併案審理。
    理  由
壹、程序方面
一、按本件被告丙○○所犯係死刑、無期徒刑、最輕本刑為3 年
    以上有期徒刑以外之罪，其於準備程序就前揭被訴事實為有
    罪之陳述，經受命法官告知簡式審判程序之旨，並聽取其與
    公訴人之意見後，本院認無不得或不宜改依簡式審判程序進
    行之處，爰依刑事訴訟法第273 條之1 第1 項、第284 條之
    1 ，裁定本件由受命法官獨任進行簡式審判程序，合先敘明
    。
貳、實體方面：
一、上揭犯罪事實業據被告丙○○於本院審理時坦承不諱，並據
    附表二所示被害人於警詢指述明確，並有附表一所示帳戶之
    開戶資料暨所附交易往來明細查詢資料、被害人甲○所提出
    之臺灣中小企業銀行自動櫃員機交易紀錄、被害人戊○○所
    提出之中華郵政公司自動櫃員機交易明細表、被害人庚○○
    所提出之第一銀行自動櫃員機交易明細表在卷可稽。本件事
    證明確，被告犯行堪以認定。
二、查被告將其開設之附表一所示帳戶提供予綽號「阿忠」者，
    幫助綽號「阿忠」所屬之不詳集團供分別詐騙附表二所示被
    害人之用，核其所為，係犯刑法第30條第1 項前段、第339
    條第1 項之幫助詐欺取財罪。至公訴意旨以被告提供其所有
    上述帳戶予綽號「阿忠」者所屬之集團詐騙之用，所為係犯
    刑法第30條第1 項、第340 條之幫助常業詐欺罪云云，然查
    被告因見報紙分類廣告欄刊登收購金融機構帳戶之廣告，而
    提供其所有上揭帳戶予綽號「阿忠」者使用，從中獲取每一
    帳戶1000元之代價，其固可預見該綽號「阿忠」者非無可能
    將其所有帳戶供不法詐取他人財物之用，惟被告僅提供帳戶
    ，雖因而供被害人轉入被詐騙款項，而成立幫助犯，然此既
    非屬詐欺罪之構成要件行為，被告與該綽號「阿忠」等人就
    如何向不特定人施詐，復無何犯意聯絡及行為分擔，被告且
    與該綽號「阿忠」者素不相識，就該綽號「阿忠」等人是否
    以詐騙為常業，實難認事先即得預見，是被告主觀上顯非基
    於幫助綽號「阿忠」者犯常業詐欺罪而提供其所有帳戶，公
    訴意旨上開所認容有誤會，起訴法條尚有未洽，應予變更。
    被告先後4 次提供其所有帳戶供綽號「阿忠」者所屬詐騙集
    團使用之犯行，時間緊接，手段相似，觸犯構成要件相同之
    罪名，顯係基於概括犯意為之，應依連續犯規定論以一罪，
    並加重其刑。而被告上開所為係屬幫助犯，應依正犯之刑減
    輕之﹔並依法先加重後減輕之。檢察官雖僅就被告出售並交
    付附表一編號2 所示存摺（含金融卡、密碼）予綽號「阿忠
    」者使用，資以幫助綽號「阿忠」所屬之不詳集團供以分別
    詐騙附表二所示之被害人財物之犯行起訴，就被告出
    售並交付附表一編號1 、3 、4 所示存摺予綽號「阿忠」者
    ，資以幫助綽號「阿忠」所屬之不詳集團供以分別詐騙附表
    二所示之被害人財物之犯行，未於起訴書內敘及，惟
    連續犯為裁判上一罪，檢察官就犯罪事實一部起訴者，依審
    判不可分之原則，其效力應及於全部，本院自得就被告出售
    並交付附表一編號1 、3 、4 所示存摺予綽號「阿忠」者，
    幫助詐欺取財之犯行併予審理。
三、爰審酌被告將附表一編號1 至4 所示個人帳戶提供他人犯罪
    使用，紊亂社會正常交易秩序，並使不法之徒藉此輕易詐取
    財物，致檢警執法人員難以追查緝捕，助長詐騙集團詐取財
    物之犯罪風氣，所造成危害自非輕微，惟念其犯後於警詢、
    偵查及本院審理時均坦承犯行，態度尚佳，且係貪圖小利，
    一時失慮所致等一切情狀，量處如主文所示之刑，並諭知易
    科罰金之折算標準。
據上論斷，應依刑事訴訟法第273條之1第1項、第284條之1、第
299 條第1 項前段、第300 條，刑法第30條第2 項、第56條、第
339 條第1 項、第41條第1 項前段，罰金罰鍰提高標準條例第1
條前段、第2 條規定，判決如主文。
本案經檢察官乙○○到庭執行職務。
中　　華　　民　　國　　94　　年　　10　　月　　27　　日
                  刑事第三庭    法　官  郭瓊徽
以上正本證明與原本無異。
如不服本判決，應於收受送達後10日內向本院提出上訴書狀。
中　　華　　民　　國　　94　　年　　10　　月　　28　　日
 　　　　　　　　　　　　       書記官  陳瓊芳
附錄
刑法第339條 (普通詐欺罪)
  意圖為自己或第三人不法之所有，以詐術使人將本人或第三人
  之物交付者，處五年以下有期徒刑、拘役或科或併科一千元以
  下罰金。
附表一
┌─────┬────┬────────────────┐
│編    號  │交付時間│交付存摺之行庫、帳號            │
├─────┼────┼────────────────┤
│1、屏東地 │93年7 月│於不詳時間在「玉山銀行鳳山分行」│
│檢署移送併│間某日  │所開立之帳戶（帳號0000000000000 │
│案審理部分│        │號），有玉山銀行綜存戶交易資料查│
│（94年度偵│        │詢單2 紙、存戶事故查詢單1 紙、客│
│字第1996號│        │戶基本資料1紙可稽               │
│）        │        │                                │
├─────┼────┼────────────────┤
│2、起訴部 │93年11月│於93年10月26日在「高雄市第三信用│
│分（94年度│間某日  │合作社瑞詳分社」所開立之帳戶（帳│
│偵字第1021│        │號00000000000000號），有高雄市第│
│6號 ）    │        │三信用合作社94年2 月23日高三信社│
│          │        │秘文字第427 號函暨所附交易往來明│
│          │        │細（見詐騙集團資料卷第4 卷第990 │
│          │        │至994頁）                       │
├─────┼────┼────────────────┤
│3、與本案 │93年11月│於93年10月26日在「臺灣中小企業銀│
│有裁判上一│間某日  │行大發分行」所開立之帳戶（帳號88│
│罪之關係，│        │000000000 號），有開戶資料、印鑑│
│本院併予審│        │卡、交易明細查詢單可稽          │
│理部分（高│        │                                │
│雄地檢署94│        │                                │
│年度偵字第│        │                                │
│9103號）  │        │                                │
├─────┼────┼────────────────┤
│4、高雄地 │93年12月│於93年11月10日在「臺中商業銀行鳳│
│檢署移送併│間某日  │山分行」所開立之帳戶（帳號120200│
│案審理部分│        │002969號），有臺中商業銀行存款業│
│（94年度偵│        │務往來申請約定書、交易明細可稽  │
│字第18737 │        │                                │
│號）      │        │                                │
└─────┴────┴────────────────┘
附表二
┌────┬────┬────┬──────┬─────┐
│被害人  │被害時間│被害地點│詐騙手法    │損失金額  │
│        │        │        │            │（新台幣）│
├────┼────┼────┼──────┼─────┤
│己○○│93年11月│在台北市│姓名年籍均不│60,000元  │
│（其指述│11日某時│大同區之│詳之成年人佯│          │
│見詐騙集│        │萬泰銀行│稱係友人「李│          │
│團資料卷│        │大同分行│明璋」，於93│          │
│第2 卷第│        │前，以自│年11月11日某│          │
│440頁） │        │動櫃員機│時，以電話作│          │
│        │        │轉帳方式│為聯絡工具，│          │
│        │        │，依指示│向己○○借款│          │
│        │        │操作匯錢│，須己○○至│          │
│        │        │入被告附│提款機依指示│          │
│        │        │表一編號│操作匯款，致│          │
│        │        │2 所示帳│己○○陷於錯│          │
│        │        │戶      │誤          │          │
├────┼────┼────┼──────┼─────┤
│戊○○│93年11月│在桃園市│姓名年籍均不│63,000元  │
│（其指述│23日下午│成功路上│詳之成年人佯│          │
│見高縣警│1 時45分│之郵局前│稱係冠威生化│          │
│經字第09│許      │，以自動│科技股份有限│          │
│00000000│        │櫃員機轉│公司人員，於│          │
│號卷93年│        │帳方式，│93年11月16日│          │
│11月26日│        │依指示操│某時許，以電│          │
│警詢筆錄│        │作匯錢入│話作為聯絡工│          │
│）      │        │被告附表│具，通知陳志│          │
│        │        │一編號3 │銘參加該公司│          │
│        │        │所示帳戶│抽獎活動獲得│          │
│        │        │        │二獎現金88萬│          │
│        │        │        │元，需戊○○│          │
│        │        │        │依指示至提款│          │
│        │        │        │機操作並匯款│          │
│        │        │        │百分之15贈與│          │
│        │        │        │稅至該公司，│          │
│        │        │        │致戊○○陷於│          │
│        │        │        │錯誤        │          │
├────┼────┼────┼──────┼─────┤
│甲○  │93年12月│在台北縣│姓名年籍均不│99,755元  │
│（其指述│17日某時│土城市中│詳之成年人佯│          │
│見高縣警│        │央路二段│稱係中央健保│          │
│刑經字第│        │之臺灣中│局人員，於93│          │
│00000000│        │小企業銀│年12月17日某│          │
│41號卷93│        │行前，以│時許，以電話│          │
│年12月17│        │自動櫃員│作為聯絡工具│          │
│日警詢筆│        │機轉帳方│，向甲○詐稱│          │
│錄）    │        │式，依指│健保局有退費│          │
│        │        │示操作匯│，須至提款機│          │
│        │        │錢入被告│依指示操作，│          │
│        │        │附表一編│致甲○陷於錯│          │
│        │        │號1 所示│誤          │          │
├────┼────┼────┼──────┼─────┤
│丁○○│93年12月│在不詳地│姓名年籍均不│50,000元  │
│（其指述│23日某時│點，以自│詳之成年人佯│          │
│見詐騙集│        │動櫃員機│稱係友人「許│          │
│團資料卷│        │轉帳方式│雅妮」，於93│          │
│第2 卷第│        │，依指示│年12月23日某│          │
│444頁） │        │操作匯錢│時許，以電話│          │
│        │        │入被告附│作為聯絡工具│          │
│        │        │表一編號│，向丁○○借│          │
│        │        │2 所示帳│款，須丁○○│          │
│        │        │戶      │至提款機依指│          │
│        │        │        │示操作，致柳│          │
│        │        │        │裙琪陷於錯誤│          │
├────┼────┼────┼──────┼─────┤
│辛○○│93年12月│在不詳地│姓名年籍均不│10,000元  │
│（見詐騙│28日    │點，以自│詳之成年人佯│          │
│集團資料│        │動櫃員機│稱係同事，於│          │
│卷第179 │        │轉帳方式│93年12月28日│          │
│頁）    │        │，依指示│某時，以電話│          │
│        │        │操作匯錢│作為聯絡工具│          │
│        │        │入被告附│，向辛○○借│          │
│        │        │表一編號│款，須辛○○│          │
│        │        │2 所示之│至提款機依指│          │
│        │        │帳戶    │示操作，致盧│          │
│        │        │        │昭玫陷於錯誤│          │
├────┼────┼────┼──────┼─────┤
│庚○○│94年1 月│在不詳地│姓名年籍均不│40,000元  │
│（其指述│26日    │點，以自│詳之成年人佯│          │
│見高縣警│        │動櫃員機│稱係友人「陳│          │
│刑經字第│        │轉帳方式│柏光」，於94│          │
│00000000│        │，依指示│年1 月26日某│          │
│42號卷94│        │操作匯款│時，以電話作│          │
│年1 月31│        │入被告附│為聯絡工具，│          │
│日警詢筆│        │表一編號│向庚○○借款│          │
│錄）    │        │4 所示之│，須庚○○至│          │
│        │        │帳戶    │提款機依指示│          │
│        │        │        │操作，致蔡稚│          │
│        │        │        │如陷於錯誤  │          │
└────┴────┴────┴──────┴─────┘
